【裁判字號】    97,簡上,518
【裁判日期】    980225
【裁判案由】    侵權行為損害賠償
【裁判全文】
臺灣臺北地方法院民事判決             97年度簡上字第518號
上  訴  人  乙○○
            丙○○
被  上訴人  甲○○
上列當事人間請求侵權行為損害賠償事件，上訴人對於中華民國
97年8月20日臺灣臺北地方法院臺北簡易庭96年度北簡字第43345
號第一審判決，提起上訴，本院於98年2月11日言詞辯論終結，
判決如下：
    主  文
上訴駁回。
第二審訴訟費用由上訴人負擔。
    事  實
一、被上訴人起訴主張: 上訴人2 人原同住於乙○○所有之臺北
    市○○○路428 號「金輝大樓」9 樓之3 ，乙○○於民國88
    年12月間，金輝大樓尚未成立大樓住戶管理委員會期間，曾
    擔任該大樓義工主任委員，至91年10月間辭去職務，惟仍設
    籍該址，並經常返回金輝大樓9 樓之3 居住；伊則為金輝大
    樓之管理員。緣金輝大樓管理委員會因該大樓住戶有未確實
    將垃圾分類，隨意棄置大樓之垃圾桶，造成大樓居住環境污
    臭之情形，乃於94年11月2 日公告，自94年11月7 日起將大
    樓公用大垃圾桶移走，且不再發送垃圾袋予各住戶，上訴人
    得知該公告訊息後，認為金輝大樓管理委員會汰換大樓監視
    錄影機、燈管及其他費用支出，浪費住戶繳交之管理費，致
    無經費購買垃圾袋發放住戶，遂多次對伊提出質疑，伊則以
    「不發放垃圾袋」一事係經金輝大樓管委會決議回應。於95
    年1 月18日上午11時20分許，上訴人又前往大樓1 樓之管理
    員櫃檯，要求伊發送垃圾袋給住戶，伊告知不發垃圾袋已經
    大部分之住戶同意，上訴人應少數服從多數等語，詎上訴人
    丙○○竟於櫃檯前之騎樓，隨時有住戶、訪客及路人行經，
    而得以共見共聞之處所，以閩南語辱罵被上訴人「幹你娘老
    GY」、「幹你娘臭GY」、「你家死人」、「幹你娘臭GY」及
    「幹你娘撒加沒毛」云云。又於95年2 月21日上午11時4 分
    許，上訴人乙○○下樓至管理員櫃檯前，與被上訴人再起爭
    執，上訴人乙○○復以閩南語「吃錢鬼」、「你吃錢，不要
    臉，吃錢又囂張」及「阮大樓要你來吃錢，請你來吃錢」等
    語辱罵伊。上訴人上開辱罵行為，均係故意不法侵害伊之名
    譽，致伊受有精神上之痛苦。為此，爰請求上訴人賠償被上
    訴人慰撫金新台幣（下同）20萬元。
二、上訴人則答辯以：伊等並無辱罵被上訴人之行為，上訴人乙
    ○○不是罵被上訴人，是罵管理委員請被上訴人轉達等語，
    資為抗辯。
三、本件經原審判決上訴人應各自給付被上訴人5 萬元，被上訴
    人就其不利部分不服，提起上訴，並聲明：(一)原判決關於判
    命被上訴人給付前開金額部分及該部分假執行之宣告暨訴訟
    費用負擔均廢棄；(二)上開廢棄部分，駁回被上訴人在第一審
    之訴。被上訴人於本院答辯聲明：上訴駁回。
四、兩造不爭執之事實:
    上訴人乙○○、丙○○涉犯妨害名譽案件，經臺灣臺北地方
    法院檢察署檢察官以95年度偵字第5961號提起公訴，經本院
    刑事庭以95年度易字第2087號判決各處拘役30日，如易科罰
    金，以900 元折抵1 日，嗣經臺灣高等法96年度上易字第19
    20號撤銷改判各處拘役30日，如易科罰金，以900 元折算1
    日，減為拘役15日，如易科罰金，以900 元折算1 日確定在
    案，此業經本院調閱刑事案卷查核屬實，並有刑事判決書在
    卷可參（見原審卷第3 頁至第6 頁，61頁至第66頁），且為
    兩造所不爭執，應堪信為真實。
五、本件被上訴人起訴請求上訴人賠償精神慰撫金，然為被上訴
    人所否認，並以前揭情詞置辯。是本件之爭點厥為：(一)上訴
    人是否有於上開時地對被上訴人為侵權行為？(二)若有，上訴
    人應賠償之慰撫金額若干？
  (一)上訴人是否有於上開時地對被上訴人為侵權行為？
    查被上訴人主張上訴人公然侮辱之事實，業據提出臺灣臺北
    地方法院檢察署檢察官95年度偵字第5961號、第16225 號簡
    易判決處刑書（見原審卷第74頁）及臺灣高等法院96年度上
    易字第1920號刑事判決各1 份為證（見原審卷第76-87 頁）
    ，上訴人雖否認有公然侮辱被上訴人，然矧之上訴人於上揭
    時地以言語辱罵被上訴人等情，有被上訴人所提出之現場錄
    音帶及錄音譯文附於刑事卷可考（參見上開刑事案件偵查卷
    第61頁至第69頁、第82頁至第86頁），且經台灣高等法院承
    審法官勘驗屬實，並製有勘驗筆錄附卷為憑（見96年度上易
    字第1920號刑事卷，下簡稱高院刑事卷第41-48 頁），佐以
    上訴人乙○○、丙○○於刑事案件偵查、及審理中亦分別坦
    承前開錄音帶係其等與被上訴人之聲音無誤（參見偵查卷第
    73頁、80頁、本院刑事卷第16頁），應堪信為真實。且上開
    現場錄音帶經送內政部警政署刑事警察局鑑定後，認95 年1
    月18日之錄音帶部分，經聆聽結果，未發現異常，係連續錄
    音；至95年2 月21日之錄音帶，經以聆聽、波形分析、聲譜
    圖分析，在6 秒至2864秒系爭段落錄音中之133 秒、245 秒
    、508 秒、70 5秒處有中斷或背景聲音變小之情事，認非連
    續錄音，有內政部警政署刑事警察局96年1 月2 日刑鑑字第
    095017 9786 號鑑定書在卷可憑（見本院刑事卷第86-98 頁
    ）。上開95年2 月21日之錄音帶，雖經鑑定機關認非連續錄
    音，而有錄音中斷之情形，然此核與被上訴人所稱：都有連
    續錄，因為有一段時間都沒有人講話，就把他按掉，我怕帶
    子不夠長…等語（見本院刑事卷第107 頁背面），亦屬相符
    ；且證人即鑑定人陳怡誠亦於刑事案件審理中到庭證稱：本
    件我們沒有辦法判斷是否剪接，只能判斷有中斷，…從中斷
    處前後的背景聲音來判斷，是在同一場合錄製等語（見高院
    刑事卷第100 頁），足徵該95年2 月21日之現場錄音帶縱曾
    中斷錄音，亦難認係遭人剪接而有何不實之情形。從而，本
    件上訴人確有於前揭時地出言辱罵被上訴人之行為，應堪認
    定，上訴人空言否認上情，委無可採。
  (二)若有，上訴人應賠償之慰撫金額若干？
    按因故意或過失，不法侵害他人之權利者，負損害賠償責任
    ；不法侵害他人之身體、健康、名譽、自由、信用、隱私、
    貞操，或不法侵害其他人格法益而情節重大者，被害人雖非
    財產上之損害，亦得請求賠償相當之金額，民法第184 條第
    1 項前段、第195 條第1 項分別定有明文。又「名譽」有無
    受損害，應以社會上對個人評價是否貶損作為判斷之依據，
    苟其行為足以使他人在社會上之評價受到貶損，不論其為故
    意或過失，均可構成侵權行為，其行為不以廣佈於社會為必
    要，僅使第三人知悉其事，亦足當之，有最高法院90年台上
    字第646 號判例可資參照。本件上訴人使用前述辱罵被上訴
    人之字句，已足以使被上訴人在社會上之評價受到貶損，自
    屬故意不法侵害被上訴人之名譽，依前揭規定意旨，被上訴
    人自得請求上訴人賠償相當之金額。本院審酌被上訴人為39
    年出生，小學肆業，與丈夫共同經營汽車材料行，兼任金輝
    大樓管理員，育有二子一女均已成年，名下有房屋3 筆、土
    地2筆；上訴人乙○○為47年出生，小學畢業，目前無業，
    與上訴人丙○○育有一子一女，均已成年，名下有房屋2筆
    、土地3筆，惟有貸款；上訴人丙○○為27年出生，小學肄
    業，目前無業，元配已經去世，育有6名子女都已成年，與
    乙○○同居育有一子一女，依靠子女撫養及老年年金維生，
    名下有土地5筆,  惟價值不高等節，為兩造所自陳，亦為他
    造所不爭執（見原審卷第104、105頁），並有稅務電子閘門
    財產所得調件明細表在卷可稽（見原審卷第90-102頁），並
    參酌兩造前因社區公共事務意見不合，多次發生口角，上訴
    人侵害被上訴人名譽之惡性，及兩造之身分、地位等一切情
    況，認被上訴人訴請其賠償之精神慰撫金金額，應各以
    50,000  元為適當，被上訴人請求之金額，在此範圍內，為
    有理由，應予准許。（至於被上訴人逾此數額之請求，未經
    上訴，不在本院審酌範圍）。
六、從而，被上訴人依民法侵權行為之法則，請求上訴人各賠償
    50,000元，為有理由，應予准許。原審判命上訴人如數給付
    ，並依職權宣告假執行，於法並無不合。上訴意旨仍指摘原
    判決不當，求予廢棄改判，為無理由，應予駁回其上訴。
七、兩造其餘之攻擊或防禦方法，經本院斟酌後，認為均不足以
    影響本判決之結果，自無逐一詳予論駁之必要，併此敘明。
八、訴訟費用負擔之依據：民事訴訟法第78條。
中    華    民    國    98    年    2     月    25    日
                 民事第五庭 審判長法  官  薛中興
                                  法  官  胡宏文
                                  法  官  吳佳薇
以上正本係照原本作成。
本判決不得上訴。
中    華    民    國    98    年    2     月    25    日
                                  書記官  許博為


司法院資訊處製作；財團法人民間司法改革基金會備份。
